【裁判字號】    95,基簡,27
【裁判日期】    950420
【裁判案由】    損害賠償
【裁判全文】
臺灣基隆地方法院宣示判決筆錄        95年度基簡字第27號
原      告  甲○○
被      告  千誠營造股份有限公司
法定代理人  乙○○
上當事人間九十五年度基簡字第二七號損害賠償事件於中華民國
九十五年四月二十日下午五時零分在本院基隆簡易庭第八法庭公
開宣示判決，出席職員如左：
朗讀案由兩造均未到庭。
法官朗讀主文宣示判決，並命將判決主文、所裁判之訴訟標的及
其理由要領，記載於後：
      主  文
原告之訴駁回。
訴訟費用由原告負擔。
      訴訟標的及理由要領：
一、原告主張其原任基隆市安樂國小（下稱安樂國小）校長，於
    民國（下同）75年8月間退休後，雖未再居住於原校長宿舍
    （下稱系爭宿舍），惟仍占用該宿舍放置私人物品。92年間
    被告千誠營造股份有限公司（下稱千誠公司）承攬安樂國小
    老舊校舍拆除重建工程，未經通知原告，亦未先將宿舍內原
    告所有，如附表所示之物品（下稱系爭物品）移出，即將系
    爭宿舍拆除，並將其中原告所有之物連同拆除後之廢磚瓦清
    除，爰依民法第184條第1項前段之規定，請求被告賠償新台
    幣313,000元及字畫12幅；被告則以就施工標的內物品之處
    理，均依安樂國小人員指示等語，資為抗辯。
二、按因故意或過失，不法侵害他人之權利者，負損害賠償責任
    。故意以背於善良風俗之方法，加損害於他人者亦同。違反
    保護他人之法律，致生損害於他人者，負賠償責任。但能證
    明其行為無過失者，不在此限。民法第一百八十四條第一項
    定有明文。是侵權行為所發生之損害賠償請求權，以有故意
    或過失不法侵害他人權利為其成立要件，若其行為並無故意
    或過失，即無賠償之可言（最高法院49年度台上字第2323號
    判例參照）。又按所謂故意係指行為人對於構成侵權行為之
    事實，明知並有意使其發生，或預見其發生而其發生並不違
    背其本意，至所謂過失，則係指行為人按其情節應注意，並
    能注意而不注意，或對於構成侵權行為之事實，雖預見其能
    發生而確信其不發生而言。再按當事人主張有利於己之事實
    者，就其事實有舉證之責任。民事訴訟法第277條亦定有明
    文。
三、經查，原告主張其於被告公司施工前，未將其所有，前放置
    於系爭宿舍內如附表第1至3項所示之物品移出，為被告施工
    時連同廢磚瓦一併清除等情，為被告所不爭執，固堪信為真
    實。惟查安樂國小與被告公司於施工前約定，即將拆除之老
    舊校舍內，仍應保留之物品，由被告搬移至安樂國小地下室
    存放，未移出之所有物品，則均為廢棄物，應由被告拆除房
    屋後，連同廢磚瓦一併清理等情，業據證人即被告公司負責
    本件工程之副總經理丙○○於本院言詞辯論期日到庭證述屬
    實（見本院95年4月6日言詞辯論筆錄），又原告係於系爭宿
    舍遭拆除後始到場查看，施工期間並未至系爭宿舍乙情，亦
    為原告所自承，衡情系爭宿舍既為安樂國小校舍之一部分，
    且原告於施工期間並未至現場向被告公司人員為任何表示，
    縱系爭宿舍於施工當時仍為原告占有，亦非被告公司所得查
    知，是被告公司認安樂國小為系爭宿舍之占有人，而依其指
    示處理宿舍內所遺物品，自屬已盡善良管理人之注意義務，
    尚難認有何故意過失可言，揆諸前揭說明，原告就此主張被
    告應負損害賠償責任，自無可採。至原告雖另主張被告亦將
    其所有如附表第4項至第21項所示之物品丟棄，而不法侵害
    其權利云云，惟如附表第4項至第14項所示物品，雖經證人
    朱華椋至庭證稱其於系爭宿舍遭拆除前曾受原告委託前往查
    看時，宿舍內確有該等物品等語（見本院95年3月9日言詞辯
    論筆錄），惟不僅被告否認於拆除系爭宿舍時，屋內仍有如
    附表所示第1項至第3項所示以外之物品，而於房屋拆除後一
    併遭清除，被告亦自承其未曾前往安樂國小地下室查看，以
    確定其所有之前開物品究否經被告公司現場施工者依安樂國
    小人員指示，搬運至該處存放，其就被告公司將其所有之如
    附表第4項至第14項所示之物品予以清除之事實，及如附表
    第15項至第21項所示之物品確於被告施工及拆除時，仍在系
    爭宿舍內之事實，復均未能舉證其說，自難認被告對於前開
    物品有何不法侵害之行為。從而，原告依據民法第184條第1
    項侵權行為損害賠償請求權之規定，請求被告給付313,000
    元及字畫12幅，為無理由，應予駁回。
中    華    民    國    95    年    4     月    20    日
                  基隆簡易庭法  官  姚貴美
 以上正本係照原本作成。
本筆錄正本之送達與判決正本之送達有同一效力。
對於本件判決如有不服，應於收受送達後之20日內，向本院提出
上訴書狀，上訴於本院合議庭，並按他造當事人之人數附具繕本
。
中    華    民    國    95    年    4     月    20    日
                            書記官  江美琪
附表
1.餐椅                 12張
2.瓦斯爐台、洗碗台      1組
3.碗櫃                  1套
4.鐵櫃                  2只
5.沙發                  2張
6.電話機台              1台
7.長形木櫃              1只
8.化妝台                1張
9.活動架                1個
10.雙人床               1張
11.餐桌                 1張
12.木櫃                 2只
13.酒櫃及其他           1組
14.冷氣機               2台
15.童玩精本裝         650本
16.餐飲業資料書     200餘本
17.單人床               1張
18.縫衣機               1台
19.大花瓶               1個
20.名人字畫            12幅
21.木櫃                 2只


司法院資訊處製作；財團法人民間司法改革基金會備份。
